【裁判字號】    97,簡上,78
【裁判日期】    970523
【裁判案由】    業務過失傷害
【裁判全文】
臺灣新竹地方法院刑事判決              97年度簡上字第78號
上  訴  人
即  被  告  甲○○
選任辯護人  林晉宏律師
上列上訴人因業務過失傷害案件，不服竹北簡易庭97年度竹北簡
字第93號於民國97年2月29日所為之第一審簡易判決（原聲請簡
易判決處刑案號：96年度偵字第3132號）提起上訴，本院管轄第
二審之合議庭判決如下：
    主  文
上訴駁回。
甲○○緩刑貳年。
    事  實
一、甲○○係任職於「燁龍貨運行」之貨櫃車司機，平日從事駕
    駛貨櫃車裝載、運送貨物等工作，為從事駕駛業務之人。其
    於民國96年3 月13日9 時許奉公司指派駕駛車號X8—036 號
    之貨櫃車，載貨前往位於新竹縣湖口鄉○○路7 號之「佳乳
    公司」，於該公司前將後側貨櫃門開啟，交由「佳乳公司」
    委外之新竹縣裝卸公會工人乙○○、謝東明進入貨櫃內卸貨
    時，本應注意駕駛人倘欲將貨櫃車頭駛離，應將協助支撐貨
    櫃重量之檔樁用棧板移至貨櫃前端，避免貨櫃中央支撐架無
    法承受貨櫃重量，致一端傾斜而倒塌，且應注意在搬運工人
    卸貨之期間，不應任意將貨櫃車頭駛離貨櫃，以避免貨櫃因
    重量不均致櫃身傾斜翹起，造成附近工作人員傷亡，而依當
    時客觀之狀況又無不能注意之情形，甲○○竟疏於注意及此
    ，於駛離前不僅未事先將檔樁之棧板移至貨櫃前端，且僅向
    在旁負責駕駛堆高機之「佳乳公司」外籍勞工杜孟強告知「
    伊要出去一下」等語，並未提醒正在進行卸貨搬運工作之乙
    ○○、謝東明之情況下，即任意將上開貨櫃車之車頭與後方
    貨櫃分離，並駕駛該貨櫃車車頭離開現場，因該貨櫃部分貨
    物已經卸下，甲○○之行為乃致使櫃身重量不均，靠近車頭
    方向傾斜翹起，而正在貨櫃內搬運貨物之工人乙○○因措手
    不及，即自貨櫃邊緣摔下，因而受有兩側跟股骨折之傷害，
    另謝東明則因及時抓住貨櫃邊緣幸未受傷。
二、案經乙○○訴由新竹縣警察局竹北分局報告臺灣新竹地方法
    院檢察署檢察官偵查後，聲請簡易判決處刑。
    理  由
一、按「被告以外之人於審判外之陳述，雖不符前四條之規定，
    而經當事人於審判程序同意作為證據，法院審酌該言詞陳述
    或書面陳述作成時之情況，認為適當者，亦得為證據。」、
    「當事人、代理人或辯護人於法院調查證據時，知有第一百
    五十九條第一項不得為證據之情形，而未於言詞辯論終結前
    聲明異議者，視為有前項之同意。」，刑事訴訟法第159 條
    之5 定有明文。經查：本院以下所引用被告以外之人於審判
    外之言詞或書面陳述，雖均屬傳聞證據，然被告因自白犯罪
    ，對該證據之證據能力均未表示異議，本院審酌上開證據作
    成時之情況，亦認為無不當之處，依上開規定乃有證據能力
    ，合先敘明。
二、上開犯罪事實，業據被告於本院審理中坦承不諱，核與證人
    即告訴人乙○○於警詢、偵查中，證人謝東明、杜孟強於偵
    查中指述之內容大致相符，且有東元綜合醫院96年3 月21日
    出具之乙種診斷證明書1 紙，新竹縣警察局竹北分局湖鏡派
    出所製作之現場模擬草圖2 紙、相關照片5 幀在卷可稽；而
    貨櫃車駕駛人倘欲將貨櫃車頭駛離，應將協助支撐貨櫃重量
    之檔樁用棧板移至貨櫃前端，否則貨櫃中央支撐架因無法承
    受貨櫃重量，容易導致一端傾斜而倒塌，又倘貨櫃內有搬運
    工人正在進行卸貨，駕駛人任意將貨櫃車頭駛離貨櫃，貨櫃
    靠近車頭部分重量因失所附麗，容易重量不均而導致櫃身傾
    斜翹起，連帶造成貨櫃內之工作人員跌倒傷亡，此等注意義
    務雖未有任何明文規定，然凡稍具一般勞動安全常識之人均
    可得知，被告係經常駕駛貨櫃車載運貨物供人裝卸之專業駕
    駛人，對於上開裝卸貨物之安全更無不知之理，此外亦查無
    其他無法注意之情事，其仍疏未注意及此，具有過失甚明，
    且因而導致告訴人乙○○跌落地面受有上開傷害，則其過失
    行為與告訴人乙○○之受傷結果，乃具有相當之因果關係；
    是被告之自白，乃與事實相符，其上開犯行，堪予認定，應
    依法論科。
三、按刑法上所謂業務，係指個人基於其社會地位繼續、反覆所
    執行之事務，本件被告係駕駛貨櫃車運貨之司機，舉凡駕駛
    運送、停放後供人裝卸等行為，均屬其從事業務之範圍，業
    據其坦承在卷，顯係屬從事業務之人，則其於執行業務中觸
    犯本案，核其所為，係犯刑法第284 條第2 項前段之業務過
    失傷害罪。爰審酌被告於從事開啟貨櫃供人進行卸貨之業務
    時，竟疏未注意上開應行注意之事項，貿然將貨櫃車頭駛離
    ，致告訴人乙○○受有上開傷勢，且初於警詢、偵查中均否
    認犯罪，無改過之心，於原審審理中尚未與告訴人達成和解
    ，本不宜寬恕，惟另考量被告並無任何前科，素行尚稱良好
    ，有臺灣高等法院被告前案紀錄表在卷可稽，及告訴人之傷
    勢等一切情狀，認原審依刑事訴訟法第449 條第1 項前段、
    第3 項、第454 條第2 項，刑法第284 條第2 項前段、第41
    條第1 項前段，刑法施行法第1 條之1 等規定，判處被告有
    期徒刑6 月，如易科罰金，以新台幣1000元折算1 日；又因
    被告之犯罪時間係在96年4 月24日之前，宣告刑未逾有期徒
    刑1 年6 月，且查無其他不得減刑之事由，合於中華民國九
    十六年罪犯減刑條例規定之減刑條件，原審繼而依中華民國
    九十六年罪犯減刑條例第2 條第1 項第3 款、第7 條、第9
    條，減為有期徒刑3 月，如易科罰金，以新台幣1000元折算
    1 日，其認事用法均無不合，量刑亦屬妥適，被告上訴意旨
    認原審量刑過重，提起上訴請求撤銷改判等語，為無理由，
    應予駁回。
四、末查：被告前未曾受有期徒刑以上刑之宣告，已如前述，其
    於本院審理中業已坦承犯罪，且與告訴人以新台幣5 萬元達
    成和解，告訴人當庭表示對於被告之刑度已無意見等語，有
    本院準備程序筆錄、和解書在卷可憑，本院認被告已有悔意
    ，經此偵、審過程之教訓，當知警惕，應無再犯之虞，本院
    認對其所宣告之刑以暫不執行為適當，爰併予諭知緩刑2 年
    ，以勵自新。
五、據上論斷，應依刑事訴訟法第455 條之1 第1 項、第3 項、
    第368 條、第364 條，刑法第74條第1 項第1 款，判決如主
    文。
本案經檢察官張凱絜到庭執行職務。
中    華    民    國    97    年    5     月    23    日
              刑事第二庭  審判長法  官  汪漢卿
                                法  官  李毓華
                                法  官  蔡川富
以上正本證明與原本無異。
不得上訴。
中    華    民    國    97    年    5     月    23    日
                                書記官  陳秀子
附錄本案論罪科刑法條全文：
中華民國刑法第284條
I  因過失傷害人者，處六月以下有期徒刑、拘役或五百元以下
    罰金，致重傷者，處一年以下有期徒刑、拘役或五百元以下
    罰金。
II  從事業務之人，因業務上之過失傷害人者，處一年以下有期
    徒刑、拘役或一千元以下罰金，致重傷者，處三年以下有期
    徒刑、拘役或二千元以下罰金。


司法院資訊處製作；財團法人民間司法改革基金會備份。
